【裁判字號】    99,簡上,435
【裁判日期】    990729
【裁判案由】    詐欺
【裁判全文】
臺灣桃園地方法院刑事判決             99年度簡上字第435號
上  訴  人
即  被  告  甲○○
上列上訴人即被告因詐欺案件，不服本院桃園簡易庭民國99年
4 月19日98年度壢簡字第3173號第一審刑事簡易判決（檢察官聲
請簡易判決處刑案號：臺灣桃園地方法院檢察署98 年度偵字第
22454 號、第24572 ），提起上訴，本院管轄之第二審合議庭判
決如下：
    主  文
上訴駁回。
    事  實
一、甲○○前於民國97年間因公共危險案件，經本院判處有期徒
    刑2 月確定，於97年10月16日易科罰金執行完畢。其明知金
    融帳戶為個人理財工具，申請開設金融帳戶並無任何特殊之
    限制，一般民眾皆可以存入最低開戶金額之方式申請之，且
    一個人可以在不同之金融機構申請多數之存款帳戶使用，取
    得甚易。而可預見時下以電話或網際網路詐騙促使被害人以
    操作銀行自動付款機而詐取金錢之行為甚為猖獗，且廣為媒
    體報導，並經政府有關機關呼籲，不要受騙。依一般人之社
    會生活經驗，苟不以自己名義申請開戶，卻向不特定人蒐集
    他人之帳戶，其目的極可能利用該帳戶供作非法詐財之用，
    又對交付帳戶供他人使用雖無必然遭該他人利用為遂行詐欺
    犯罪之確信，但仍以該他人縱持以犯罪亦不違本意，而基於
    幫助他人為詐欺之不確定犯意，於民國98年5 月底某日，在
    桃園縣楊梅交流道附近某7-11便利商店前，將其所申設之渣
    打國際商業銀行楊梅分行帳戶（帳號00000-00000000-0）之
    提款卡（含密碼），交予某姓名年籍不詳之成年人使用。嗣
    又另行起意，於同年6 月16日前之6 月間某日，在桃園縣中
    壢市後火車站附近，將其所申設中華郵政股份有限公司台北
    北投郵局帳戶（帳號000-0000000-0000000 ）之存摺及提款
    卡（含密碼）交予某姓名年籍不詳之成年人使用。而各該等
    人或轉手者分別收受上開帳戶之存摺及提款卡者，均旋基於
    詐欺之犯意，各為下列行為：(一)於同年6 月4 日晚間8 時許
    ，撥打電話予乙○○佯稱係momo購物台，因廠商弄錯為分期
    付款，須將所有錢領出來存到安全帳戶之方式，藉以訛騙，
    致乙○○因此陷於錯誤，依照該詐騙份子之指示持提款卡至
    自動櫃員機操作，而於同日晚間10時7 分許，將其所有新臺
    幣（下同）10萬元匯至甲○○上開渣打銀行帳戶內；(二)同年
    6 月16日晚間6 時20分許，撥打電話予丁○○佯稱係網路拍
    賣之賣家，因丁○○在網路購物，誤設為分期付款，須至自
    動櫃員機操作取消之方式，藉此訛詐，致丁○○亦陷於錯誤
    ，依照該詐騙份子之指示持提款卡至自動櫃員機操作，而於
    同日晚間6 時47分許，將其所有29,986元匯至甲○○上開台
    北北投郵局帳戶內；(三)復於同年6 月16日晚間7 時28分許、
    7 時46分許，接續撥打電話予丙○○佯稱因丙○○在網路購
    物，賣家將資料誤登為分期付款，須至自動櫃員機操作取消
    之方式，藉此訛詐，致丙○○亦陷於錯誤，依照該詐騙份子
    之指示持提款卡至自動櫃員機操作，而於同日晚間8 時11分
    許，將其所有15,060元匯至甲○○上開台北北投郵局帳戶內
    ，均旋由該詐騙份子以跨行提現手法領走款項。嗣經被害人
    乙○○、丁○○、丙○○發現有異查知受騙後報警處理，始
    再循線查悉上情。
二、案經桃園縣政府警察局楊梅分局報告及臺北市政府警察局北
    投分局報告臺灣士林地方法院檢察署檢察官呈請臺灣高等法
    院檢察署檢察長令轉臺灣桃園地方法院檢察署檢察官偵查後
    聲請簡易判決處刑。
    理  由
壹、證據能力：
一、按「被告以外之人於審判外之言詞或書面陳述，除法律有規
    定者外，不得作為證據。」「前項規定，於第161 條2 項之
    情形及法院以簡式審判程序或簡易判決處刑者，不適用之。
    …」，刑事訴訟法159 條第1 項、第2 項前段定有明文。本
    件為第一審簡易判決之上訴案件，是依刑事訴訟法159 第2
    項前段規定，證人乙○○、丁○○、丙○○之警詢證詞，具
    有證據能力。又按「被告以外之人於審判外之陳述，雖不符
    前四條之規定，而經當事人於審判程序同意作為證據，法院
    審酌該言詞陳述或書面陳述作成時之情況，認為適當者，亦
    得為證據。」「當事人、代理人或辯護人於法院調查證據時
    ，知有第一百五十九條第一項不得為證據之情形，而未於言
    詞辯論終結前聲明異議者，視為有前項之同意。」刑事訴訟
    法159 條之5 亦定有明文。本件被告於本院審理時知有上開
    三人之警詢證詞，均未於言詞辯論終結前聲明異議，本院審
    酌並無證據顯示該三人於警詢時遭受任何強暴、脅迫、不正
    取供之外部情況，認為適於作為證據，依上開規定，該三人
    之警詢證詞自有證據能力。
二、按「除前三條之情形外，下列文書亦得為證據：一、除顯有
    不可信之情況外，公務員職務上製作之紀錄文書、證明文書
    。二、除顯有不可信之情況外，從事業務之人於業務上或通
    常業務過程所須製作之紀錄文書、證明文書。三、除前二款
    之情形外，其他於可信之特別情況下所製作之文書。」刑事
    訴訟法159 條之4 亦定有明文。卷附之被告帳戶之開戶資料
    、歷史往來明細、被害人之匯款、存款執據均為銀行人員於
    日常業務所製作之證明文書及紀錄文書，依上開規定，自有
    證據能力。
貳、實體部分：
一、訊據被告甲○○固自承有將其上開帳戶之帳戶資料交予他人
    ，然矢口否認上開犯行，辯稱：伊先後於98年5 月底及6 月
    看報紙分類廣告應徵工作，第一次伊是去應徵夾娃娃機的補
    貨工作，對方說要向放夾娃娃機的店家結帳，要向該等店家
    收錢，因為一次放十幾台，會收很多錢，對方不希望伊身上
    帶太多現金會有危險，要伊將收到的現金先存到伊的帳戶，
    然後二、三天和公司結帳，這時候再將伊帳戶內的金錢提出
    來，對方怕伊的帳戶有問題，所以對方要先去徵信，所以才
    將伊的帳戶先收走，並說一、二天後就會還伊；第二次是對
    方說伊擔任司機，載的是鐵和鋼樑的貴金屬，會有鉅額現金
    往來，需要伊的提款卡、存摺，對方會付錢給伊，伊再把伊
    帳戶內的現金提出來給公司，因為對方說要先徵信，一、二
    天後就會還給伊，伊急著找工作，所以伊又被騙了云云。惟
    查：
  (一)前揭取得被告所有上開郵局及銀行帳戶之存摺及提款卡（含
    密碼）之人或轉手者，分別於同年6 月4 日晚間8 時許，
    撥打電話予乙○○佯稱係momo購物台，因弄錯為分期付款，
    須將所有錢領出來存到安全帳戶之方式，藉以訛騙，致乙○○因此陷於錯誤，依照該詐騙份子之指示持提款卡至自動櫃
    員機操作，而於同日晚間10時7 分許，將其所有10萬元匯至
    甲○○上開渣打銀行帳戶內；同年6 月16日晚間6 時20分
    許，撥打電話予丁○○佯稱係網路拍賣之賣家，因丁○○在
    網路購物，誤設為分期付款，須至自動櫃員機操作取消之方
    式，藉此訛詐，致丁○○亦陷於錯誤，依照該詐騙份子之指
    示持提款卡至自動櫃員機操作，而於同日晚間6 時47分許，
    將其所有29,986元匯至甲○○上開台北北投郵局帳戶內；
    復於同年6 月16日晚間7 時28分許、7 時46分許，接續撥打
    電話予丙○○佯稱因丙○○在網路購物，賣家將資料誤登為
    分期付款，須至自動櫃員機操作取消之方式，藉此訛詐，致
    丙○○亦陷於錯誤，依照該詐騙份子之指示持提款卡至自動
    櫃員機操作，而於同日晚間8 時11分許，將其所有15,060元
    匯至甲○○上開台北北投郵局帳戶內，均旋由該詐騙份子以
    跨行提現手法領走款項等情，業據被害人乙○○、丁○○、
    丙○○於警詢時證述綦詳，復有被告所有上開渣打銀行楊梅
    分行帳戶開戶基本資料及存摺支存對帳單、中華郵政股份有
    限公司臺北郵局98年7 月9 日北營字第09809023 18 號函覆
    甲○○上開郵局帳戶之開戶基本資料及客戶歷史交易清單、
    內政部警政署反詐騙案件紀錄表、內政部警政署反詐騙諮詢
    專線紀錄表、臺中縣警察局霧峰分局霧峰派出所及臺中市警
    察局第六分局西屯派出所、臺北市政府警察局中山分局大直
    派出所受理刑事案件報案三聯單、受理詐騙帳戶通報警示簡
    便格式表、受理各類案件紀錄表、被害人乙○○、丁○○、
    丙○○匯款之渣打銀行、中華郵政公司及彰化銀行自動櫃員
    機儲戶交易明細表等件在卷為憑。再由本件被害人等指訴之
    受詐騙情節觀之，該詐騙手法與時下一般詐騙份子利用電話
    或網際網路詐騙被害人匯款，藉以訛詐金錢之手法一致，且
    由卷附甲○○前開郵局及銀行帳戶交易明細查詢以觀，被害
    人等匯入款項後，旋即遭人提走等情觀之，被害人所指遭詐
    騙份子詐騙財物之情，堪可信實。
  (二)被告固以前詞置辯云云。惟查，被告所指先後因應徵補貨司
    機兼收款員、司機工作，故將上開2 帳戶存摺、提款卡（含
    密碼）等物分別交予對方以供對方測試信用是否良好一節，
    已與一般應徵工作之正常方式大相逕庭，又依被告所述其2
    次因報紙刊登應徵補貨司機兼收款員、司機之工作，而以電
    話與對方取得聯絡，但均不知對方真實姓名年籍及相關聯絡
    方式，然被告苟有應徵工作情事，何以在未究明對方之真實
    姓名、聯絡方式、或公司名稱及所在地前，即貿然交付上開
    帳戶存摺或提款卡，甚且提供密碼？亦有違常情。再縱有如
    被告所指對方要求測試其銀行帳戶信用狀況之必要，然衡之
    信用是否良好實非持存摺或提款卡即可查知，被告已成年非
    智慮淺薄之人，顯無不知之理，其實無須逕將攸關個人財產
    及信用之存摺、提款卡及密碼，隨意交予不詳姓名復無法聯
    繫之人測試。而況，被告自承於98年5 月底，先交付其所有
    渣打銀行楊梅分行帳戶之提款卡後，即與該人失聯，就覺得
    被騙等語在卷，然其卻又在短短1 個月後之同年6 月間再次
    將其所有台北北投郵局帳戶之存摺及提款卡交予姓名年籍不
    詳之人，更顯可疑，被告雖辯以伊14年沒有在外面找工作，
    不知道社會這麼黑暗，伊想不可能這麼倒楣，2 次都碰到騙
    子云云，惟經檢察官函查被告投保資料顯示，被告自71年起
    至97年11月止先後任職12家公司，均有投保紀錄，有卷附勞
    工保險局98年10月30日保承資字第09810414800 號函覆勞工
    保險被保險人投保資料表（明細）可考，已與被告所辯伊有
    14年沒有外出工作一節不符，且所辯伊想不可能這麼倒楣，
    2 次都碰到騙子云云，亦顯悖離常情，其所辯伊因應徵司機
    工作，始先後交付上述2 帳戶存摺、金融卡及密碼等物予對
    方一節，實無足採。再觀諸被告供承伊於98年5 月底交付渣
    打銀行楊梅分行帳戶之提款卡，等了1 星期都沒有辦法取得
    聯繫，就覺得被騙了等語，足見被告至遲於上述時日交付提
    款卡後1 星期即應查覺有異，而知悉或可得而知收受其帳戶
    者恐有用以行騙之虞，被告於偵查中並供承伊知道把帳戶交
    付他人可能會被非法使用等語明確，則衡情被告應立時採取
    相關掛失及報警措施，以防止其帳戶遭不法使用，惟被告非
    但未就上述渣打銀行帳戶辦理掛失金融卡或報警，甚而在同
    年6 月間又將前開台北北投郵局帳戶交付予他人，亦為被告
    所不否認，其有違常情之處復不言可喻。此外，被告始終無
    法提出其所指應徵工作之相關資料，以供調查審究，更難遽
    採為有利被告之認定。綜合上情，被告前揭所辯各節，顯係
    推諉卸責之詞，殊難採信。
  (三)按金融存款帳戶，事關存戶個人財產權益之保障，與存戶之
    印鑑章結合，其專屬性、私密性更形提高，除非本人或與本
    人具密切之關係者，難認有何理由可自由流通使用該存摺、
    金融卡、印章，一般人亦均有應妥為保管存摺、金融卡、印
    鑑章，以防止存摺、金融卡、印鑑章被他人冒用之認識，縱
    有特殊情況偶有將存摺、金融卡、印鑑章交付他人之需，亦
    必深入瞭解其用途後再行提供以使用，恆係吾人日常生活經
    驗與事理；且按金融帳戶為個人理財工具，申請開設金融帳
    戶並無任何特殊之限制，一般民眾皆可以存入最低開戶金額
    之方式申請之，且一個人可以在不同之金融機構申請多數之
    存款帳戶使用，此乃眾所週知之事實，而時下以電話詐騙促
    使被害人操作銀行自動付款機或匯款而詐取金錢之行為甚為
    猖獗，且廣為媒體報導，並經政府有關機關呼籲，不要受騙
    。則依一般人之社會生活經驗，苟不以自己名義申請開戶，
    卻向不特定人蒐集他人之帳戶供己使用，其目的極可能利用
    該帳戶供作非法詐財之用，應可預見。本件被告甲○○係智
    慮成熟之成年人，對於上情自無法諉為不知，此由其於偵查
    中供承伊知道將帳戶交付他人可能會被非法使用等語可見一
    斑，其既可預見將存摺、提款卡（含密碼）等有關個人財產
    、身分之物品，淪落於他人手中，極可能被利用為與詐騙有
    關之犯罪工具，雖無取得上開物品者必然持以詐騙他人之確
    信，仍先後將其所有上述渣打銀行楊梅分行及台北北投郵局
    帳戶之存摺、提款卡（含密碼）交付予他人使用，顯然對於
    該等人縱以該帳戶作為不法詐騙使用，予以容認，足見其有
    幫助詐騙份子利用其上開2 帳戶詐欺之不確定故意及行為明
    甚。綜上所述，本件事證明確，被告2 次幫助詐欺犯行，洵
    堪認定，應依法論科。
二、核被告所為，係犯刑法第30條第1 項前段、第339 條第1 項
    之幫助詐欺罪。被告以1 幫助詐欺行為，幫助正犯詐欺被害
    人丁○○、丙○○2 人財物，而侵害該2 人財產法益，為1
    行為觸犯數罪名之想像競合犯，應依刑法第55條規定，從一
    重處斷。查被告先於98年5 月底某日，在桃園縣楊梅交流道
    附近某7-11便利商店前，將其所申設之渣打銀行楊梅分行帳
    戶之提款卡（含密碼），交予某姓名年籍不詳之成年人；嗣
    又於同年6 月16日前之6 月間某日，在桃園縣中壢市後火車
    站附近，將其所申設之台北北投郵局帳戶之存摺及提款卡交
    予某姓名年籍不詳之成年人，業據被告供述詳確在卷，且觀
    之被害人乙○○於98年6 月4 日受詐騙而匯款至被告所有渣
    打銀行帳戶，另被害人乙○○及丙○○則均係同年月16日受
    詐騙而匯款至被告所有台北北投郵局等節，亦詳如上述，再
    被告自承二次交付帳戶資料時分別係應徵補貨司機兼收款員
    、司機之不同工作，該二次對方之負責應徵人員及要求伊交
    付帳戶資料之人員又屬不同之人，是可認被告所犯上開2 罪
    ，犯意各別，行為互殊，應分論併罰。檢察官認被告係同時
    交付上開2 帳戶，尚有未洽。查被告甲○○前於97年間因公
    共危險案件，經本院判處有期徒刑2 月確定，於97年10月16
    日易科罰金執行完畢等情，有卷附臺灣高等法院被告前案紀
    錄表可按，其受徒刑之執行完畢後，5 年以內故意再犯本件
    有期徒刑以上之刑之罪，為累犯，均應依刑法第47條第1 項
    規定，依法加重其刑。又被告係幫助他人犯罪，爰均依刑法
    第30條第2 項之規定，按正犯之刑減輕之，並均依法先加重
    而後減輕之。原審援引上開刑法第30條第1 項前段、第2 項
    、第339 條第1 項之法條、第55條、第47條第1 項、第41條
    第1 項前段、第51條第6 款、刑法施行法第1 條之1 第1 項
    、第2 項前段，並審酌被告將帳戶任意交予他人詐騙財物，
    造成犯罪偵查困難，致使此類犯罪手法層出不窮，嚴重危害
    交易秩序與社會治安，併其現罹嚴重型憂鬱症、器質性腦症
    等疾病（有卷附國軍北投醫院附設民眾診療服務處診斷證明
    書可稽），雖可認應相當程度影響其正常生活及工作，然其
    因前述犯罪科刑紀錄仍不宜宣告緩刑等一切情狀，各量處被
    告拘役40日、40日，如易科罰金均以新台幣1,000 元折算一
    日，並定其應執行刑為拘役70日，如易科罰金均以新台幣
    1,000 元折算一日，其於認事用法及量刑均無不當。被告仍
    執前詞指摘原判決不當，核無理由，應予駁回。
據上論斷，應依刑事訴訟法第455 條之1 第1 項、第3 項、第36
8 條，判決如主文。
本案經檢察官蔡奇曉到庭執行職務
中    華    民    國    99    年    7     月    29    日
                  刑事第三庭審判長法  官  謝順輝
                                  法  官  楊麗文
                                  法  官  曾雨明
以上正本證明與原本無異。
不得上訴。
                                  書記官  蘇  萱
中    華    民    國    99    年    7     月    29    日
附錄論罪法條：
中華民國刑法第339條第1項：
（普通詐欺罪）
意圖為自己或第三人不法之所有，以詐術使人將本人或第三人之
物交付者，處5年以下有期徒刑、拘役或科或併科1千元以下罰金
。
以前項方法得財產上不法之利益或使第三人得之者，亦同。
前二項之未遂犯罰之。

司法院資訊處製作；財團法人民間司法改革基金會備份。
